臺灣臺中地方法院刑事判決　　　　　　　　　　　　九十四年度訴字第一一四三號
　　公　訴　人　臺灣臺中地方法院檢察署檢察官
　　被　　　告　己○○
右列被告因常業詐欺案件，經檢察官提起公訴（九十三年度偵字第一六一八、九一五
二、二五四一、八三○七、九八六三、一二四三八號），經本院合議庭裁定改依簡式
審判程序審理，判決如左：
    主  文
己○○幫助以意圖為自己不法之所有，以詐術使人將本人之物交付為常業，處有期徒
刑柒月。
    犯罪事實
一、己○○前因詐欺、偽造有價證券案件，經臺灣臺南地方法院分別判處有期徒刑二
    年、三年二月確定並合併定應執行刑五年，於民國九十一年三月十二日假釋出獄
    付保護管束（不構成累犯）。詎仍不知悔改，於九十二年十一月間某日，因其積
    欠某真實姓名、年籍不詳，綽號「紅茶」之成年男子債務，綽號「紅茶」之人要
    求己○○申請金融機關帳戶供其使用，己○○可預見將自己帳戶借予他人使用，
    足供他人詐騙財物，仍不違背其本意，於九十二年十一月十日，申請開立復華商
    業銀行帳號000000000000號活期存款帳戶後，隨即將該帳戶存摺暨
    該帳戶之金融卡、開戶印章，在臺南市○○路與開元路口附近，交予該名綽號「
    紅茶」之人，嗣經該名綽號「紅茶」之人將己○○前揭存款帳戶存摺暨該帳戶之
    金融卡、開戶印章，以不詳之方式，提供予專為詐欺集團收購帳戶之人，再轉交
    予戊○○（本院另行審結）所屬之詐欺集團使用，供作該等集團指定匯款或轉匯
    被害人匯入款項之帳戶，以此方式幫助該等詐欺集團詐騙財物。詐欺集團內某不
    詳成員，以電話聯絡不特定之被害人，或向其等佯稱其等有掛號信未領取，而該
    掛號信已退回郵政總局，並留電話讓被害人聯絡，經被害人按該電話與對方聯絡
    ，詐欺集團告知撥打指定電話至健保局、國稅局，俟被害人聯絡後，某自稱健保
    局、國稅局人員，表示欲退費予其等，並誆稱必須至自動提款機按其指示輸入指
    令，即可獲得退費，使被害人誤以為真，陷於錯誤，而至自動提款機按其指示操
    作提款機，因而匯款至人頭帳戶內；或向被害人自稱為國際科技公司，佯稱被害
    人抽中公司之抽獎，惟必須先行繳納稅金、保證金、會員費等費用，始可領取獎
    金，使被害人誤以為真，陷於錯誤，而依指示將金額匯入所指定之人頭帳戶等手
    法詐騙被害人。嗣因警方調查上開詐欺集團所使用之庚○○（另案審理）所有，
    聯邦商業銀行帳號000000000000號存款帳戶之資金流向，己○○所
    申請之前揭郵局帳戶，於九十二年十二月四日轉帳新臺幣（下同）三十一萬八千
    五百元至己○○之上開帳戶，而循線查知上情。
二、案經臺中市警察局第三、第五分局報告、臺中縣警察局移送，臺北市政府警察局
    士林分局報告臺灣士林地方法院檢察署檢察官，臺北市政府警察局刑警隊移送臺
    灣臺北地方法院檢察署檢察官後，均呈請臺灣高等法院檢察署檢察長核轉臺灣臺
    中地方法院檢察署檢察官偵查起訴。
    理  由
一、訊據被告己○○於本院審理時就右揭時、地，將其所申請之復華商業銀行帳號0
    00000000000號活期存款帳戶存摺暨該等帳戶提款卡、開戶印章後，
    將之提供予真實姓名、年籍不詳，綽號「紅茶」之成年男子之事實坦承不諱，而
    被告前揭帳戶係於九十二年十一月十日開戶後，至九十二年十二月五日止，有多
    筆提款紀錄，其中於九十二年十二月四日以轉帳匯款之方式，將三十一萬八千百
    元轉匯至詐欺集團所使用之同案被告庚○○所申請之聯邦商業銀行帳號0000
    00000000號存款帳戶，而庚○○之上開帳戶於九十二年十二月四日匯款
    一萬八千四百四十四元至同案被告甲○○所申請之復華銀行帳號0000000
    000000000號帳戶內，另同案被告丙○○（另案審理）所申請之中和中
    正路郵局局號0000000號，帳號○一三三一一號存款帳戶，於九十二年十
    二月四日亦匯款十萬元至甲○○前開帳戶內，丙○○前揭存款帳戶，於九十二年
    十二月四日、同月五日，分別有被害人丁○○、乙○○因遭詐騙集團詐騙，而匯
    款至該帳戶乙情，業據被害人丁○○、乙○○於警詢中陳明在卷，且有被告上開
    復華商業銀行顧客基本資料查詢單、客戶歷史交易清單（見臺中縣警察局刑案偵
    查卷第二四三頁）、同案被告庚○○聯邦銀行未登摺帳項明細表、客戶基本資料
    （見臺中縣警察局刑案偵查卷第二三八、二三九頁）、同案被告甲○○復華銀行
    存摺交易往來明細查詢單、身分證影本（見臺中縣警察局刑案偵查卷第二四四頁
    ）、同案被告丙○○前揭郵局客戶基本資料、客戶歷史交易清單（見臺中縣警察
    局刑案偵查卷第四九三頁）各乙份附卷可稽，足見被告上開自白確與事實相符。
    是本件事證明確，被告犯行洵堪認定，應予依法論科。
二、按刑法上之故意，以行為人對於構成犯罪之事實，包括犯罪客體、行為、結果等
    均有具體確定認識，並有意使其發生者為確定故意，而行為人對於構成犯罪之事
    實，雖無具體確定認識，然已預見其發生，而其發生不違背其本意者，則為不確
    定故意。又按刑法上所謂「常業」，指反覆以同種類行為為目的之社會活動之職
    業性犯罪而言，至於犯罪所得之多寡，是否恃此犯罪為唯一之謀生職業，則非所
    問，縱令兼有其他職業，仍無礙於該常業犯罪之成立（最高法院八十五年度臺上
    字第五一○號判例參照）。再現行刑法關於正犯、從犯之區別，係以其主觀之犯
    意及客觀之犯行為標準，凡以自己犯罪之意思而參與犯罪，無論其所參與者是否
    犯罪構成要件之行為，皆為正犯，其以幫助他人犯罪之意思而參與犯罪，其所參
    與者，苟係犯罪構成要件之行為，亦為正犯，必以幫助他人犯罪之意思而參與犯
    罪，其所參與者又為犯罪構成要件以外之行為，始為從犯（最高法院二十五年度
    上字第二二五三號判例參照）。又金融帳戶為個人理財之工具，目前申請開設金
    融帳戶並無任何特殊之限制，一般民眾皆可以自由申請開戶，並得同時在不同金
    融機構申請多數存款帳戶使用，乃眾所週知之事實。依一般人之社會生活經驗，
    倘係合法收入，本可自行向金融行庫開戶使用，而無向他人購買帳戶之必要。苟
    見陌生人不以自己名義申請開戶，反向他人收購金融機構帳戶使用，衡情應能懷
    疑收購帳戶之人，係欲藉此逃避檢警查緝之情無疑。
三、承上，前開同案被告戊○○所屬之詐欺集團以謊稱被害人抽得獎項、國稅局退稅
    、健保局退款之方式詐騙被害人，詐騙金額高達數千萬元，且同時利用數不同帳
    戶供被害人匯款，可見其中參與詐欺行為之人數眾多、金額亦鉅，應係向不特定
    人為詐欺行為，顯係甚具規模之詐欺集團，並恃詐欺所得維生無疑，故被告己○○出售前開帳戶供詐欺集團使用，顯見被告對前開帳戶可能會被利用作詐騙被害
    人匯款之犯罪工具，有所預見，既對前開犯罪構成事實，預見其發生而其發生並
    不違背其本意，依刑法第十三條第二項之規定，亦應以故意論，且被告顯係以幫
    助他人犯罪之意思而參與前開常業詐欺犯罪，其所參與者僅係提供前開存摺等資
    料，亦即參與犯罪構成要件以外之行為，依前開說明，應為常業詐欺之幫助犯。
    本件事證明確，被告犯行堪以認定。是核被告所為，係犯刑法第三十條第一項前
    段、第三百四十條之常業詐欺罪之幫助犯。被告幫助他人犯常業詐欺罪，係從犯
    ，應依刑法第三十條第二項之規定，減輕其刑。爰審酌被告素行非佳，其犯罪動
    機係因經濟困難，而受不詳人士之蠱惑，因而出借自己所有之存款帳戶供犯罪使
    用，破壞犯罪查緝工作、影響社會治安及金融秩序，惟被告犯後已坦承犯行，足
    見其犯罪後深表悔意，態度良好等一切情狀，量處如主文所示之刑，以資懲儆。
據上論斷，應依刑事訴訟法第二百七十三條之一第一項、第二百九十九條第一項前段
，刑法第三百四十條、第三十條第一項前段、第二項，判決如主文。
中      華      民      國    九十四    年      六      月      八      日
                                    臺灣臺中地方法院刑事第五庭
                                        法  官  劉麗瑛
右正本證明與原本無異。
如不服本判決，應於送達後十日內向本院提出上訴狀（須附繕本），上訴於臺灣高等
法院臺中分院。
                                        書記官
中      華      民  國    九十四    年      六      月      八      日
附錄論罪科刑法條
刑法第三十條
幫助他人犯罪者，為從犯。雖他人不知幫助之情者，亦同。
從犯之處罰，得按正犯之刑減輕之。
刑法第三百四十條：
以犯第三百三十九條之罪為常業者，處一年以上七年以下有期徒刑，得併科五萬元以
下罰金。
